臺灣高雄地方法院刑事判決　　　　　　　　　　　　　九十三年度交訴字第六七號
　　公　訴　人　臺灣高雄地方法院檢察署檢察官
　　被　　　告　丙○○
　　選任辯護人　洪士宏律師
　　　　　　　　林易玫律師
右列被告因業務過失致死案件，經檢察官提起公訴（九十二年度偵字第二三九一二號
），本院適用簡式審判程序判決如左：
    主      文
丙○○從事業務之人，因業務上之過失致人於死，處有期徒刑壹年，緩刑肆年。
    事      實
一、丙○○係聯捷運輸股份有限公司之聯結車司機，以駕駛為業，為從事業務之人，
    於民國（下同）九十二年十一月二十四日下午五時五十分許，駕駛車號ＡＯ─五
    七三號營業貨運曳引車，拖行車號Ｃ０─三三號拖車，沿高雄縣林園鄉○○村○
    ○○段路由林園往小港方向之外線車道行駛，途該路四段一四九號前，適沿同上
    路段同向外線車道有由飲酒後之朱保發（吐氣後所含酒精濃度達每公升一‧一二
    毫克）騎乘並搭載古建中之車牌號碼ＸＳＶ─七七○號重型機車於丙○○車之前
    方行駛，且朱保發、古建中二人均未依規定配戴安全帽，丙○○本應注意前行車
    減速靠邊或以手勢或亮右方向燈表示允讓後，後行車始得超越，超越時應顯示左
    方向燈並於前車左側保持半公尺以上之間隔超過，行至安全距離後，再顯示右方
    向燈駛入原行路線，而依當時天候晴，且係夜間有照明之省道，該路段柏油路面
    乾燥、無缺陷、亦無障礙物，視距良好等情形，並無不能注意之情事，竟疏未注
    意有朱保發機車亦在其車前之快車道外側車道上行駛，未見前行之朱保發機車明
    確表示允讓後，即貿然超越朱保發所騎乘之上開機車，又未與朱保發機車左側保
    持半公尺以上之安全間隔，致丙○○所駕駛上開曳引車之右側車身擦撞朱保發、
    古建中人車之左側，致朱保發、古建中人車倒地後，造成朱保發顱骨破裂骨折，
    經送醫不治死亡，古建中受有頭部外傷、顏面部挫擦傷三×二公分、左肩挫擦傷
    四×二公分、左前手臂挫擦傷三×一公分、左手多處挫擦傷一×一公分、一×一
    公分、一×一公分、左膝挫擦傷等傷害（過失傷害部分未經告訴），丙○○於肇
    事後，即委託他人報案，並於現場等候，於承辦員警至現場尚未知係何人肇事時
    ，即主動向警方坦認自首犯行，並接受裁判。
二、案經高雄縣政府警察局林園分局報請臺灣高雄地方法院檢察署檢察官相驗後偵查
    起訴。
    理      由
一、右開事實，業據被告丙○○於審理時坦承不諱，並有道路交通事故現場圖（相驗
    卷第一九頁）、道路交通事故調查報告表（一）、（二）（相驗卷第二０、二一
    頁）、事故現場、肇事車輛及被害人衣物沾污等照片二十六幀（相驗卷第一二至
    一八頁）、被告車行車紀錄器之紀錄（相驗卷第二六頁）、被害人朱保發之建佑
    醫院酒精濃度測試申請單及血液酒精濃度換算呼氣酒精濃度公式報告（相驗卷第
    二八、二九頁）等各一份附卷可稽，而被害人朱保發確因本件車禍死亡，亦經公
    訴人相驗屬實，製有勘驗筆錄（相驗卷三八頁）、相驗屍體證明書（相驗卷第四
    三頁）、驗斷書（相驗卷第四四至五一頁）等在卷足憑，可見被害人朱保發確因
    本件車禍而死亡。
二、次按「汽車超車時，前行車減速靠邊或以手勢或亮右方向燈表示允讓後，後行車
    始得超越，超越時應顯示左方向燈並於前車左側保持半公尺以上之間隔超過，行
    至安全距離後，再顯示右方向燈駛入原行路線。」道路交通安全規則第一百零一
    條第五款定有明文。被告確有見及被害人朱保發所駕駛之上開機車原本在其車前
    行駛一節，已經被告於警詢（相驗卷第六頁）、偵訊（相驗卷第三九頁反面）坦
    認在卷，足見被害人機車確係同向在被告車前方行駛無訛；且依當時天候晴，且
    係夜間有照明之省道，該路段柏油路面乾燥、無缺陷、亦無障礙物，視距良好等
    情形，亦有道路交通事故調查報告表（一）之記載卷附可參（相驗卷第二０頁）
    ，是被告確無不能注意之情形亦甚顯明；然被告於偵訊時供承：有撞及到人，不
    知有無保持安全距離，且死者（即被害人）機車原本騎於其前方，係超車經由被
    害人機車旁，但有往內線靠等詞（相驗卷第三九至四０頁），可知被告確知被害
    人機車在其車前方行駛，且其確有超越被害人機車；又依道路交通事故現場圖（
    相驗卷第一九頁）及肇事現場照片（相驗卷一二至一四頁）所示，被害人機車倒
    於外線快車道之快、慢車道分道線上，被害人朱保發、古建中均倒於外側快車道
    內接近快、慢車道分道線上，且有機車倒地所造成刮地痕亦在外側快車道內接近
    快、慢車道分道線處，再觀被告車兩輪之剎車痕均在外側快車道上，左輪剎車痕
    極接近快車道分道線，且左輪剎車痕末端則逕壓於內、外快車道之分道線上，顯
    見被害人機車確實在外側快車道上行駛，且被告車與被害人機車是在該路段外側
    快車道內二車擦撞而肇事無疑，是以被害人之人、車（機車有部分車體仍在外側
    快車道內）及機車倒地刮地痕均落於外側快車道內；且於肇事時，被告車確有往
    左靠向內線快車道，以致肇事時其左輪剎車痕始會靠向內、外快車道之分道線，
    甚至左輪剎車痕末端逕壓於內、外快車道分道線上；於審理時則供述：其因專注
    道路前方將面臨七岔路之交岔路口，才沒有注意到其車右側之被害人機車，其不
    知所駕駛車輛是否超越被害人機車，亦未注意其車右側與被害人機車相互擦撞等
    詞，可見被告車雖見被害人機車在其同向同一外側快車道內之前方行駛，且有往
    左靠之閃避被害人機車超越前行之動作，但由被告前開偵、審中之供述，足認被
    告於超車時，顯未待前行之被害人機車有減速靠邊、手勢、或亮右方向燈為允讓
    之表示後，始行超越，更未於行超車動作時，確實注意與其右側行駛之被害人機
    車保持半公尺以上間隔，以致其車右側車身與被害人機車之人、車相互擦撞，致
    被害人人車均倒地，使被害人朱保發頭部重創，不治死亡，被告確有過失，已甚
    顯明，況臺灣省高屏澎區車輛行車事故鑑定委員會鑑定結果，亦同此認定，有該
    委員會之鑑定意見書在卷可佐（偵卷第二三、二四頁）；又被害人因本件車禍死
    亡，與被告之過失行為間有相當因果關係；雖被害人朱保發酒後駕駛機車，且未
    依規定配戴安全帽，就本件車禍之發生亦有過失，惟此無解於被告於本件車禍所
    具有之前開過失。從而，本件罪證明確，被告犯行已堪認定。
三、查被告丙○○係職業聯結車駕駛，肇事當時駕駛聯捷運輸股份有限公司營業貨運
    曳引車，且肇事當時正欲往某公司提貨等情，業據被告於警詢及審理時供述綦詳
    （相驗卷第五頁、本院卷第四六頁），並有被告之駕駛執照及被告駕駛車輛之行
    車執照均影本各一件附卷足憑（相驗卷第二二頁），顯見被告係以從事運輸駕駛
    為業，是核被告所為，係犯刑法第二百七十六條第二項之業務過失致人於死罪。
    又被告於肇事後，即委託他人報案，並於現場等候，於承辦員警至現場尚未知係
    何人肇事時，即主動向警方坦認自首上開犯行，並有接受裁判之意思等節，亦據
    證人即現場處理員警甲○○於審理時結證明確（本院卷第四一、四二頁），自合
    於自首之要件，爰依刑法第六十二條之規定減輕其刑。爰審酌被告未曾犯罪，素
    行良好，此有臺灣高等法院被告全國前案紀錄表一份在卷可按，其因一時疏虞，
    致罹刑章，且被害人朱保發酒醉駕車（吐氣後所含酒精濃度高達每公升一‧一二
    毫克），又未依規定配戴安全帽，就本件過失致死之發生，亦有過失，且被害人
    之過失程度非輕，惟被告身為職業駕駛，平日駕駛重型車輛，一旦肇禍均能致人
    命傷亡，危險性極高，自應格外著重交通規則之遵守及行路安全，然其犯罪後於
    審理時既已坦認犯行，並與被害人家屬達成和解，有卷附高雄縣林園鄉調解委員
    會調解書影本可證，態度良好，公訴人求處有期徒刑一年六月，尚嫌過重等一切
    情狀，量處如主文所示之刑，以示懲儆。查被告素行良好，前未曾犯罪受有期徒
    刑以上刑之宣告，已如前述，其因一時過咎，偶罹刑典，事後在本院審理時已坦
    承犯行，深具悔意，且已與被害人和解賠償損害，經此刑之宣告後，應知警惕而
    無再犯之虞，本院因認暫不執行其刑為當，併予以宣告緩刑四年，以啟自新。
據上論斷，應依刑事訴訟法第二百九十九條第一項前段，刑法第二百七十六條第二項
、第六十二條、第七十四條第一款，罰金罰鍰提高標準條例第一條前段，判決如主文
。
本案經檢察官乙○○到庭執行職務。
中      華      民      國      九十三      年      六    月    二十三  日
                                  臺灣高雄地方法院交通法庭
                                            法  官  高思大
右正本證明與原本無異。
如不服本判決，應於判決送達後十日內向本院提出上訴狀，上訴於台灣高等法院高雄
分院（須附繕本）。
                                            書記官  蔡語珊
中      華      民      國      九十二      年      六    月    二十四  日
附錄本判決論罪法條：
中華民國刑法第二百七十六條第二項
          從事業務之人，因業務上之過失犯前項之罪者，處五年以下有期徒刑或拘
          役，得併科三千元以下罰金。
